臺灣臺北地方法院民事判決　　　　　　　　八十八年度國貿字第四二號
　　原　　　告　德商密克斯產品服務有限公司MIKES PRODUCT SERVICE GMBH
　　法定代理人　甲○　○○○
　　訴訟代理人　王國慶　律師
　　被　　　告　誼訊企業有限公司
　　法定代理人　乙○○
　　訴訟代理人　聶開國　律師
　　複　代理人　夏安安　律師
右當事人間請求清償債務事件，本院判決如左：
    主    文
被告應給付原告德國馬克九萬五千九百零七元或以清償日匯率計算之等值歐元，及自民國八十八年十二月三日起至清償日止，按年息百分之五計算之利息。
原告其餘之訴駁回。
訴訟費用由被告負擔。
本判決於原告以新台幣伍拾肆萬元為被告供擔保後，得假執行；被告如於假執行程序
前，以新台幣壹佰伍拾玖萬參仟玖佰柒拾肆元為原告供擔保後，免為假執行。
原告其餘假執行之聲請駁回。
    事    實
甲、原告方面：
  壹、聲明：
    一、被告應給付原告九萬五千九百零七元馬克或以清償日匯率計算之等值歐元，及自民國八十七年十月十五日起至清償日止，按年息百分之五計算之利息。
    二、請准供擔保宣告假執行。
  貳、陳述：
    一、原告係負責實驗及認證，以協助電子產品製造商獲得許可，俾在國際市場銷售經認證產品之機構，而被告自八十五年起即陸續與原告簽定承攬契約，代理國內廠商委託原告協助測試與認證電子產品，以符合當地標準，雙方交易之流程大致為：由原告就被告委託個案之工作項目報價
    二、被告指稱原告未完成工作，故拒絕給付原告報酬，或與法不合，或與事實不符，無一可採。更退萬步言之，即便鈞院認定原告有未完成工作之情況，因告在交易中所為之工作係分別交付且係個別計價，被告亦應給付原告已完成工作之報酬。
      (一)原告所提供之服務，皆係必須支付報酬的工作，且原告在每筆交易中的工作，係依據原、被告間之約定而得。
        １、原告所提供之服務，包含有「單純的樣品測試」、「樣品測試並檢附測試報告」、「樣品測試並檢附測試報告、簡要報告」、「樣品測試並附測試報告、簡要報告及合格證書」。在每筆交易之中，原告所負之義務不盡相同，需視原被告間具體之約定。
        ２、又樣品未通過測試時，原告非當然負有修正義務，修正工作必須原、被告間有約定，且必須額外付費。
        ３、另在第一筆交易中，被告請德國Senton公司提供服務之帳單明列各項服務費用，包括測試（第一、二項），合格證書（第三、 四項），及修正費用（第五項），亦可證明「申請合格證書」及「修正 」不包括在「測試」服務範圍內，而是測試以外之獨立服務項目，必須另外付
      (二)原告所提供之報告，亦必須支付報酬換取之﹔而在個別交易中，原告應提供如何之報告，除係依照原被告間就該筆交易所為之具體約定外，尚取決於樣品測試結果。
        １、被告提供樣品給原告測試，測試後，原告依測試結果所得提供之報告包 含有測試報告、簡要報告及向認証機構申請合格證書，玆分別論述如下 ：
          (１)測試報告：依是否通過測試而有不同之格式，測試樣品通過測試時，原告所交付之測試報告如原証一之十五之三﹔未通過測試時，原告所交付之報告為「Testresult」為題，實為測試報告。
          (２)簡要報告：此報告乃原告出名保證，被告所提供樣品已通過該報告上所列測試。故此報告只有在樣品通過測試時，才能簽發。
          (３)合格證書：此證書乃原告向其他認證機構申請，由認證機構證明被告所提供之樣品，已通過證書上所列測試。同樣是必須樣品通過測試，才能簽發。
        ２、另由於所有報告之簽發，皆是需要獨立付費之項目，故在個別交易中，原告所需交付之報告為何，必須透過具體約定。即於訂單中，於工作項目下，皆有「EC-type examination」或「National type examination for Germany」等類似文字，亦得佐證合格證書之聲請係屬必須
      (三)原告在個別交易中所應為之工作，既需個別約定，且必須個別支付代價，自不可能以其中一筆交易即得推知原告在其他交易中所應為之工作，更不可能只要產品有需要，原告就必須「無償」提供之。
        １、被告已自認所應交付之報告係透過具體約定，又簽發各類型之報告又係需獨立付費之項目，在未釐清相關問題前（比較對象間產品性質是否相似？該類型產品進口歐洲所需報告為何？又申請廠商預算為何？），如何能夠只以其中一筆交易中原告所應交付之報告，當然推出他筆
        ２、其次，被告前述主張與事實不符處，在此僅列舉第四筆及第五筆交易為例，說明如下：
          (１)被告主張，在第四筆交易中，原告有交付簡要報告之義務，惟查在第四筆交易中，依原、被告間之約定，所應交付之報告，根本不含簡要報告。
          (２)另依被告主張，在第五筆交易中，原告應交付之報告，包括簡要報告，惟若是如此，廠商為何願意在原告未交付簡要報告前，將剩餘報酬交給被告。
          (３)綜上所述，被告所提證物六十、六十一及被証二十二中指稱原告所應交付之「報告」、「合格証書」完全不足採信，其上所述，確屬被告為逃避債務之推諉之詞，不足採信。
        ３、又原告最後所得簽發之報告，亦必須繫諸被告提供樣品之測試結果而定﹔在樣品未通過測試時，原告只得簽發未通過之測試報告，豈可違法簽發「通過測試之測試報告」及證明通過測試之「簡要報告」及申請「合格證書」？綜上所述，退一步言之，即便鈞院認定原告有交付簡
      (四)又被告既已承認在個別交易中，原告所應為之工作，需視原、被間就該筆交易之約定而定，自係以每筆交易之訂單為決定性之證據，且本應如此。
        １、訂單（Order Form）為系爭產品輸往歐洲所必須具備之條件，原告就所能提供之服務，報價給被告，再由被告和申請廠商諮商決定要如何種類之服務後，才下訂單給原告，故訂單係經被告詳細思考下所簽發，自應作為原告在交易中所負工作為何之決定性證據。
        ２、基於前述，被告主張原告負有訂單中，工作項目下所未有之工作，如修正工作、簡要報告簽發、向認證機構申請證書等，自應由被告舉証且由其負擔舉證責任。另因訂單乃被告所製作、簽發，故約定不明所產生的相關疑義，更應由身為該訂單製作者之被告承擔約定不明之不利
      (五)被告指稱因原告在第一筆、第二筆、第三筆、第四筆、第五筆、第六筆、第七筆（和第二十六筆交易同）、第九筆、第十筆、第十六筆、第十八筆、第二十六筆（和第七筆交易同）、第二十七筆交易中未完成給付，故不給付原告報酬的說法，或於法不合，或與事實不符，完全不
１、 在第一筆交易中，係因被告提供之測試樣品品質不良，導致無法通過測試，故原告只能交付未通過測試之測試報告，且被告在未通知原告下，片面違法不繼續和原告交易，導致樣品未通過測試，無法申請「合乎歐盟規格的合格證書」，此係可歸責於被告所造成。依照民法第五百零九?
２、 在第二筆、第三筆交易中，被告已自認原告所需交付之報告僅為測試報告，不包括合格證書，故被告指稱包含合格證書，實不可採。又此二筆交易，係因被告提供之測試樣品品質不良，導致無法通過測試，故原告只得交付未通過測試之測試報告於被告﹔且被告在未通知下原告下，片?
３、 第四筆交易，工作項目僅包括測試報告，不包括簡要報告，又合格證書亦非本筆交易所需交付之報告，除被告訂單中根本沒有此項工作之約定外，故被告指稱工作項目包括合格證書，實不可採。又本筆交易雖包含LVD測試，但因被告在原告催告下仍未提供樣品進行測試，自得推知被告
４、 第六筆交易所應交付之報告並不包含合格證書。蓋被告所提證物十六證明本筆交易有合格證書之證據資料中，從訂單第一頁之簽發日期為八十七年十月三十一日，而在第二頁中的樣品交付日期、建議日期卻分別是八十七年一月十九日及八十七年二月六日來看，此二者顯為不同產品之?
５、 第十六筆交易中，原告所應交付報告雖包含簡要報告，但因被告提供之測試樣品品質不良，導致無法通過LVD測試，故原告只得交付未通過測試之LVD測試報告於被告，且因被告在未通知原告下，即片面違法不繼續和原告交易，導致樣品最後仍未通過測試，樣品既未通過測試，原告自?
６、 在第五筆交易中，「合格證書」（被告指稱為本筆交易所應交付之報告）「簡要報告」（被告指稱為本筆交易所應交付之報告）根本不是所應交付之報告，若非如此，則廠商怎麼會願意在原告未完成所有工作前，即將剩餘報酬交付被告？
７、 第七筆、第二十六筆交易中，向認證機構申請TUV Mark Certificate亦非工作項目，此可參照負有交付TUV Mark Certificate義務之第二十五筆交易訂單，在工作項目中，明顯有"TUV Mark"之約定，但在第七筆、第二十六筆交易訂單卻無，即可得知TUV Mark Certificate根本不是第?
８、 第九筆、第十筆交易，被告指稱原告在測試報告中將申請人寫錯，在交易上有重大瑕疵，惟果如被告所言，為何廠商在這樣的情況下，卻仍願意將剩餘報酬交付被告？可見被告所言不實。
９、 在第十八筆交易中，原告已將更新之報告送交被告，且被告已收受，被告又豈可拒絕給付原告更新報告之報酬？
１０、 第二十七筆交易，被告未能充分將原告之建議傳達申請廠商，致廠商不滿，不願和被告交易，被告既已答應廠商直接和原告交易，自此之後，當然不會收到相關報告，故豈能以此為由，拒絕給付被告同意原告與廠商直接交易前，原告已完成工作之報酬？
      (六)更退萬步言之，即便鈞院在原告前述主張下，依然認定原告確實有未完成給付之情形，被告亦不得以此拒絕給付原告已完成工作之報酬。
        １、原告在交易中所從事之工作，皆係可分、分別交付且係個別計價。
        ２、原告所為工作既係分部交付，且報酬亦係針對個別工作項目定之，更退一步言之，即便鈞院認定原告未完成約定給付，依據民法第五百零五條第二項之規定「工作係分部交付，而報酬係就各部分定之者，應於每部分交付時，給付該部分之報酬」，被告亦應給付原告已完成工作
      (七)綜上所述，被告答辯因原告未完成給付，故拒絕給付原告已完成工作之報酬，在法律上全無理由，純係推卸責任之詞，且所為抗辯一再更改，企圖混搖視聽，完全不足採信。
    三、原告絕無給付遲延，退萬步言之，即便有交易時間延宕，也係因可歸責被告所導致，咎在被告，更退萬步言之，即便鈞院認定原告有給付遲延，然被告於受領給付時並未作任何保留，依據民法第五百零四條規定，自不得在事後對原告主張任何給付遲延責任，且不得拒絕給付報酬。
      (一)原告和被告所訂之契約，原告給付義務完成時間，繫諸於不確定之因素，非原告可以合理地加以控制，故在交易時間上，不易掌握。
        １、原被告間之交易，因「所測試之對象，多是未上市的原型，穩定性無法得知」﹔「在未能通過測試，被告要求原告修正時，時間也會因瑕疵種類而有所不同，且有無法修正的情形」﹔「在被告轉交委託廠商自行修正之時，修正時間要多久更是無法確定﹔同樣會有無法修正必須
        ２、此外，導致履行時間不確定之前揭因素都非存在於原告之生活領域中，且具有高度之差異性，因而無法事先掌控並合理預估工作完成時間，「完成工作時間無法合理預估」也正為此契約之重要法律特徵。
      (二)由於原告工作完成時間無法事前合理估計、掌握，故自然在締結契約上會做相關配合，即以"preferred date"，「建議性質的履行期間」，作為契約的要素之一，且此一約定亦非不合理。
        １、被告係經營商業之人，不可能不知道欲使契約之履行期間有拘束力，於發出訂單時，自應使用不具有疑義的字眼"fixed date"。在其捨棄使用前揭字眼，採用在文義上，根本沒有拘束意思之"preferred date"時，自可認知此契約在履行期上之相關約定不具拘束力。
        ２、"preferred day"不具拘束力，亦可由被告在第一筆及第六筆交易中，另向Senton 公司申請測試的交易過程得到證明。蓋在第一筆交易中，被告發給Senton公司的"preferred date"為八十八年二月二十日，而Senton公司遲至1999年6月14日才完成測試報告，八十八年七月二十?
        ３、同理，在第六筆交易中，被告向Senton公司申請測試的"preferred date"為八十七年二月六日，而Senton測試報告卻於八十八年三月八日才完成，同樣延誤"preferred date"，且達一年之久，但被告卻依然給付報酬，由此可再次證明被告主張"preferred date"係有拘束力之期
        ４、退萬步言，即使被告使用"preferred date"的真意係使期日有拘束力，但"preferred"此一文字本身不具有『拘束』的意涵，因此所造成之相關爭議，自應由使用此一文字的被告承擔一切不利後果，以保障交易安全，維護相對人的合理信賴。
      (三)退萬步言之，即便鈞院不採原告前述主張，仍認定"preferred date"為有拘束力之期日，然在被告指稱延誤此期日的第八筆（和第十二筆交易同一）、第十一筆、第十二筆（和第八筆交易同一）、第十三筆（和第十九筆交易同一）、第十四筆、第十五筆（和第二十筆交易同一）
      (四)更退萬步言之，即便鈞院不採原告之主張，認定"preferred date"為有拘束力之期日，並認為交易延誤係因原告所導致，然在第八筆（參照原証十三之四）、第十一筆（參照原証十三之七）、第十二筆（參照原証十三之八）、第十三筆（參照原証十三之九）第十四筆（參照原証
    四、被告主張原告以背於善良風俗之方法，加損害於原告，純屬推卸責任之說法，不足採信。
      (一)原告傳真係函詢申請廠商攸關本案之問題，以作為民事訴訟上之證據資料，此絕非如被告所言，係以背於善良風俗之方法，加損害於他人。若非如此，則民事訴訟中之當事人，在法律要求必須舉證，否則須承擔舉證責任下，發函詢問第三人，請求提供爭議事項之證詞時，豈非皆
      (二)且從訴訟一開始至今，被告從來沒有提出任何證據證明真的有客戶流失，可見其所言確屬不實﹔更退一步言之，即便鈞院不採原告前揭主張，認定被告真的有客戶流失，該流失原因亦歸因被告不佳的服務態度，與原告毫無關聯。此有原證十八之一，第二十七筆交易廠商傳真抱怨
      (三)更退萬步言之，即便鈞院認定原告前述合理收集證據方法之傳真，係屬背於善良風俗之方法，且被告真的能夠舉證証明有客戶流失，且此流失確係因原告所導致，被告之請求亦無理由。蓋被告所請求之損害，係屬「所失利益」﹔而被告所提供之資料，只有一年之交易情況，且多
  參、證據：詳後附原告所提證物清單。
乙、被告方面：
  壹、聲明：
    一、原告之訴及其假執行之聲請均駁回。
    二、如受不利判決，被告願供擔保，請准宣告免為假執行。
  貳、陳述：
    一、本件原告請求被告給付馬克玖萬伍仟玖佰零柒元，係以渠與被告間自八十六年至八十七年間二十七筆交易為據，惟原告所主張之二十七筆交易均有債務不履行之違約情事，原告遽以請求，自無理由。按被告係代理國內廠商委託外國實驗室完成電子產品之測試認證，以取得通過之測
    二、關於「指定工作項目」部分：
      (一)原被告每筆交易order form所約定之工作內容，由於雙方合作已久，對契約性質均甚熟稔，是以常用電話直接聯繫，甚而先以電話下單，再補order form之交易所在多有，故order form所載內容均較簡略。惟被告之客戶委託原告進行測試樣品之目的主要為輸往歐洲市場，故被告
      (二)至於原告主張未能完成指示工作項目（第一至第七、第十、十六、二十六及二十七筆交易）之交易訂單皆未載有要求取得合格證書之字眼，其理由無非係以倘被告要求另外交付合格證書，通常會以「National type examination for Germany」或「type  examinationfrom the n
      (三)原告、被告間第七筆、第十四筆、第十八筆交易，被告訂單僅記載需經一定過程之測試，惟原告仍提供測試報告，尤有甚者，第九筆、第十筆、第十七筆訂單上僅記載「as arrange」，原告仍提供測試報告，而第二十二筆、第二十五筆交易訂單亦記載「as arrange」，原告尚分
    三、關於「指定工作期限」部分：
      (一)原告辯稱從未同意所謂之指定期限，然而被告之訂單上指定期限，是根據原告在報價單上所列之測試時間（Test  Duration），預留作業時間，而與國內委託廠商約定完成日期後下訂單，故即使文字並非是Fixed Date而為Preferred Date，其用意應為測試完成期限。由於測試認
      (二)至於原告所指工作涉及其他無法事先掌握因素亦無理由，所稱樣本因裝貨或運送時之碰撞而無法運作問題，由於被告一直以來皆委託TNT公司將樣品寄送到原告所在，大部分樣品為一式二件，以防原告樣本於運送途中受到損害，即使尚有損害，原告亦應儘速通知被告重新送樣，?
      (三)至於原告所說在測試過程中不穩定而受損，此乃原告測試過程中可歸咎於己事由，原告本應加以預防並於報價時於測試時間中斟酌，且原告聲稱因進行修正所需時間之不確定性不可避免之延滯情形，原告應有足夠能力來判斷其測試時間或修正時間，而非推拖說無法事先預估或掌
      (四)關於原告指稱被告多次未提供相關文件，亦有錯誤。按被告於送交樣品時皆會附上相關文件，此可核對裝運單據所列清單即可得知。惟因原告在每筆交易會因不同之測試，而派遣不同之人處理，樣品幾經輾轉於不同測試人員，而於轉交時並未將其附上之文件一併轉交於下一位測
      (五)關於原告所稱無線電通訊產品之認證係由官方機構發給許可證明，因此無法預知發證時間乙節，亦無理由，蓋原告既從事測試認證工作多年，當熟悉發證流程及所需時間，且樣品之測試及送件申請合格證書，皆由原告一手包辦，自負追蹤義務，再者本案所涉案件多因可歸責原告
    四、原告於起訴狀所指系爭二十七筆交易，原告均有未依約定完成工作之債務不履行情事，依民法第四百九十條之規定，被告自無付款義務，為明實情，茲臚列各筆交易明細及原告違約情事，逐項說明如下，祈請鑒核：
      (一)原告未於被告指定之工作期限內且未完成被告指示工作項目之違約情事：
        １、第一筆交易期限為八十六年十二月九日完成，被告僅在八十六年十二月十六日收到測試結果，原告迄未交付測試報告及合格證書，故原告主張其在一九九七年十二月一日方收到正確測試樣本，將工作遲滯責任推給被告，然而本筆交易原告從未完作工作，並非遲延問題，原告顯
        ２、第二筆交易期限為八十七年五月十五日完成，因原告未依約定於期限之前完成並交付測試報告及合格證書，委託廠商於八十七年五月十八日與被告終止合約，原告辯稱係因測試未通過及與廠商失去聯繫所致，然而原告在對測試樣本進行修改後，不但未能改善且造成樣本停止運
        ３、第三筆交易情形與第二筆交易同。
        ４、第四筆交易期限為八十七年二月十九日完成，被告僅收到有關EMC測試報告，原告迄未交付LVD測試報告及通過EMC及LVD測試之合格證書，原告辯稱被告從未要求進行LVD測試，惟被告八十七年六月二十二日傳真函內容即可證明原告所言不實。
        ５、第五筆交易期限為八十六年十二月九日完成，被告僅於同年三月廿六日收到測試結果，原告迄未交付合格證書。原告主張第五筆之EMC測試報告，且主張原證一之五所附證據係LVD測試報告，而認已依約完成EMC測試及LVD測試，並無被告所指「未完成約定給付情事」，並不可採
        ６、第六筆交易期限為八十七年二月十九日完成，被告僅於八十七年二月十三日收到測試結果，原告迄未交付測試報告及合格證書，原告雖稱於八十七年七月修復完成獲得確認書，然而原告於同年七月二十三日電傳函提到「so this is no solution to solve the emission probl
        ７、第七筆交易期限為八十七年五月卅一日完成，被告迄今僅收到EMC測試報告及合格證書，原告迄未交付TUV測試報告及合格證書，被告祇得另行委託TUV公司進行測試。原告雖辯稱係被告遲未補齊文件而延滯，然而本件原告於八十七年二月十八日已將樣本及相關文件送交原告，?
        ８、第九筆交易期限為八十七年一月十五日完成，被告雖收到八十七年五月廿九日合格證書，惟另外五月十九日之測試報告，其申請人並非原申請廠商Xytronic Industries Ltd，而為TUV Product Service，被告要求更正，迄未獲原告任何回覆。原告雖主張被告已收到載有正確申
        ９、第十筆交易期限八十七年一月十五日完成，被告雖收到八十七年五月廿九日合格證書，惟另外五月十九日之測試報告，其申請人之記載並非原申請廠商Xytronic Industries Ltd，原告誤繕為TUV Product Service，被告要求更正，迄未獲原告任何回覆。
        １０、第十六筆交易期限為八十七年三月六日完成，被告僅收到八十七年三月廿六日未通過之測試結果，原告並未依約交付測試報告及合格證書。原告主張有第十六筆原告之EMC測試報告，且主張原證一之十六所附證據係LVD測試報告，而認已依約完成EMC測試及LVD測試，並無被告
        １１、第二十六筆交易期限為八十七年五月卅一日完成，被告僅收到EMC測試報告及合格證書，原告迄未交付TUV測試報告及合格證書，原告雖辯稱係因被告未交付文件所造成，惟該文件被告早於半年前即已隨樣本送交，被告嗣後仍依其要求再次送交，然原告仍未交付TUV測試報告?
        １２、第二十七筆交易期限為八十六年七月廿六日完成，被告僅收到一九九八年十二月十六日ETS測試報告，原告迄未交付ETS合格證書及EMC之測試報告及合格證書。
      (二)原告雖已完成被告指定之工作項目，惟並未於被告指定之工作期限時完成：
        １、第八筆交易期限為八十七年二月廿二日，被告遲至同年五月廿六日方收到合格證書，原告遲延三個半月。
        ２、第十一筆交易期限為八十七年一月十五日，被告遲至同年五月底方收到五月廿九日之合格證書，原告遲延四個月。原告乃辯稱遲延係因被告未能及時送交正確標籤云云。然而本件尚同時進行EMC測試，為何EMC測試原告能於約定時間完成，LVD卻無法進行，原告所辯實值存疑。
        ３、第十二筆交易期限為八十七年二月廿二日完成，被告遲至同年五月廿六日方收到合格證書，原告遲延三個半月。原告辯稱係廠商所送產品有瑕疵，原告並協助進行數次修改後完成測試，惟最後既能完成測試，足見係因原告修改之建議有問題致造成遲延。
        ４、第十三筆交易期限為八十七年四月廿一日完成，被告遲至同年六月底方收到合格證書，原告遲延二個月。
        ５、第十四筆交易期限為八十七年五月十五日完成，被告遲至同年六月底方收到合格證書，原告遲延一個月。
        ６、第十五筆交易期限為一九九八年四月七日完成，被告遲至同年六月底方收到合格證書，原告遲延二個半月。
        ７、第十七筆交易期限為八十七年四月十九日完成，被告遲至同年七月底方收到合格證書，原告遲延三個月。
        ８、第十九筆交易期限為八十七年四月廿一日完成，被告遲至同年六月間收到合格證書，原告遲延二個月。
        ９、第二十筆交易期限為八十七年四月七日完成，被告遲至同年六月底方收到合格證書，原告遲延二個半月。
        １０、第二十一筆交易期限為八十七年四月十九日完成，被告遲至於同年七月間方收到合格證書，原告遲延三個月。
        １１、第二十二筆交易期限為八十七年四月十九日完成，被告遲至同年七月間方收到合格證書，原告遲延三個月。
        １２、第二十五筆交易期限為八十七年六月廿八日完成，被告遲至同年八月間方收到合格證書，原告遲延二個月。
      (三)原告雖已於被告指定之工作期限前交付測試報告等文件，惟原告並無請求被告支付額外費用之權利：第十八筆交易期限為八十七年四月十二日完成，原告雖依約完成，但因原告自己過失致其測試報告有誤，原告本有義務修改，原告未事先通知被告並要求額外報告修改費用，應無
      (四)第二十三及第二十四筆交易，原告雖均於八十七年八月之期限內完成，被告縱應給付原告此二筆交易之報酬，惟上開報酬經與原告所應給付被告之損害賠償額抵銷後，被告亦無另給付原告之義務。
    五、
      (一)按「稱承攬者，謂當事人約定，一方為他方完成一定之工作，他方俟工作完成，給付報酬之契約」、「報酬，應於工作交付時給付之」民法第四百九十條、第五百零五條第一項前段定有明文。次按「承攬係以『工作』之『完成』為目的之契約，於未依當事人之『約定』，發生預
      (二)況按「因可歸責於債務人之事由，致給付不能者，債權人得請求損害賠償」、「債務人遲延者，債權人得請求其賠償因遲延而生之損害，前項債務人，在遲延中，對於因不可抗力而生之損害，亦應負責」，民法第二百二十六條第一項及二百三十一條定有明文。緣國內廠商委託被
      (三) 原告未完成指定工作項目時，係以被告該筆交易約定價金之百分之三十作為預期利潤損失，加上被告之客戶因此終止合作關係所造成一年之預期利潤損失（以該客戶過去平均之一年交易量之百分之三十計算）；在原告未於指定工作期限內完成指定之工作項目時，則係以被告客?
    七、復按「因故意或過失，不法侵害他人之權利者，負損害賠償責任。故意以背於善良風俗之方法加損害於他人者亦同」，民法第一百八十四條第一項定有明文。原告於原證十三所提證物足以證明，原告在與被告雙方間合約爭議尚未釐清前，便四處向國內廠商發函表示「被告在原告完
  參、證據：詳後附被告所提證物清單。
      理　　由
甲、 程序部分：
  一、原告德商密克斯產品股份有限公司為德國籍之事實，為被告所不爭，則本件訴訟之當事人既涉及外國人，自有涉外因素而屬涉外民事法律事件。而一國法院對某種涉外民事法律事件有無一般管轄權，悉以該國之內國法即法院地法之規定為準據，原告既係向本國法院提起訴訟，則關於
  二、按訴狀送達後，原告不得將原訴變更或追加他訴。但被告於訴之變更或追加無異議，而為本案之言詞辯論者，視為同意變更或追加。民事訴訟法第二百五十五條第二項定有明文。查原告起訴請求被告應給付馬克九萬五千九百零七元，嗣於九十一年一月二十三日變更聲明求為被告應給
乙、 實體部分：
  一、原告起訴主張承攬被告如附表一所示二十七項工作，原告已完成兩造之約定之工作，惟被告卻仍拒絕給付，為此起訴請求被告給付等語；被告則以原告未依兩造交易慣例在約定期限內交付測試報告及合格證書，則被告自無付款之義務，另因原告給付遲延及破壞被告之名譽，致被告受
  二、按涉外民事法律法第六條第一項規定：「法律行為發生債之關係者，其成立要件及效力，依當事人意思定其應適用之法律。」同條第二項規定：「當事人意思不明時，同國籍者依其本國法，國籍不同者依行為地法，行為地不同者以發要約通知地為行為地，如相對人於承諾時不知其發
  三、本件原告主張承攬被告委託如附表所示二十七筆工作，及其中第二十三筆、第二十四筆原告已依約完成工作一節，為被告所自認，復有被告傳真予原告之訂單附卷可按，自堪採信。至其餘工作部分，被告則以前揭情詞置辯，則本件之爭點即在於：(一)兩造承攬契約所約定之工作範圍
    (一)按稱承攬者，謂當事人約定，一方為他方完成一定之工作，他方俟工作完成，給付報酬之契約。民法第四百九十條定有明文。亦即承攬契約中承攬人報酬給付請求權之發生，繫於一定工作之完成，反之，若承攬並未依約完成一定之工作，即無報酬請求權可言，學理上稱之為報酬後
      １、兩造二十七筆交易之內容，係如附表一所示，由被告委託原告檢測附表一中所示之產品，其產品之項目包含無線搖控燈、自動射頻開關、射頻調幅器、精密鑽床卡盤電動彫刻器、潛泵、汽車警報系統、超音波感應器、氣墊床、嬰兒無線監視器、焊鐵座、電動彫刻刀型、無線電荷
        (１)兩造二十七筆交易之訂單工作項目英文及中釋部分如附表二所示，其中不乏以「test according to」，再比對其他「Type-examination certificate issued by...」、「Documentation, application and handling with the N.B」之工作項目，可知兩造交易過程，被告對於
        (２)被告亦自認每筆交易之中，原告所負之義務不盡相同，需視兩造間具體之約定（見被告民事答辯五狀，第二頁），是被告雖另提出爭執如附表三所示之委託交易，謂原告應交付附表三所示之合格證書云云，然依前所述，兩造如附表三所示之交易，委託工作項目依附表三第二欄
        (３)被告抗辯「．．倘該筆產品未能通過測試，原告依約亦應協助修改產品，直至通過測試並交付測試報告及合格證書等必要文件後，被告方有付款義務」云云，似指原告接受委託工作包含修正，惟依據前開兩造形式上均不爭執之原証十六之六之三、十六之八之四、十六之十二之
        (４)以下則就附表三所示之交易詳論之：
          ?、被告主張「於八十六年十二月一日交付正確之測試樣本，然原告僅僅交付測試結果（test result），並未完成本件交易之工作內容云云，惟查本件被告八十六年十一月十一日下訂單之並交付樣品，原告於同年月十九日通知樣品頻率318MHZ無法為歐洲所接受，是被告始於八十
?、第二、三筆交易被告抗辯原告未交付測試報告，工作未能完成係「未能改善且造成樣本停止運作，甚而要求委託之廠商自行修改解決問題」云云，被告此項主張係以原告八十七年五月十五日傳真函為據（被證五），惟查，本件交易之工作項目為測試，原告於八十七年二月十二日完成測?
?、第四筆交易依兩造之訂單可知，本筆交易所需交付之報告，只有測試報告，並不包含簡要報告及合格証書。被告抗辯：原告僅依EMC標準之測試報告，未交付依LVD標準之測試報告及相關合格證書，未依約完成工作項目，並未收受測試報告（原告十六之四之七至十六之四之十四）云云，?
          ?、第五筆交易依訂單內容可知，應交付之報告為EMC及LVD的「測試報告」，並不包含合格証書，此亦可從需交付合格証書之第八筆交易（原証一之八之一），第十三筆交易（原証一之十二之二），第十九筆交易（原証一之十九之之），第二十筆交易（原証一之二十之一），第?
          ?、第六筆交易為測試報告，不包括「合格証書」之取得，有本筆交易訂單的工作項目中（參照原証一之六之一），並無"EC type Examination"或"National type for German"等類似文字可證。而原 告於八十七年二月十三日因測試未通過，即交付交付未通過測試之測試報告於?
          ?、第七、二十六筆交易僅係兩造間針對個別工作項目分別開立發票中所列「申請廠商」、「工作項目」、「申請日期」及「建議日期」、「測試樣品及其型號」為區分，亦有原證一之七之一、一之七之二、一之二十六之一、一之二十六之二可證，復為兩造所不爭執，自屬同一?
          ?、第十六筆交易，如前所述，本件依訂單內容觀之，原告所應交付之報告為EMC的測試報告及LVD的測試報告，並不包含合格證書。而原告主張被告未交付完整文件之情，為被告所否認，然以被告曾於八十七年二月二十五日曾傳真原告謂"Please advise what should we do next
          ?、第二十七筆交易，原告應交之文件包括測試報告、EMC的測試報告及認證機構之證書，而被告抗辯原告僅交付ETS測試報告，其承攬工作物仍未完成等語，原告則以本件原告主張因本筆交易因被告未提供必要文件及資訊，導致本筆交易時間延宕，而被告允許廠商直接與原告連?
    (二)被告抗辯兩造間之契約，原告於第八、十一、十二、十三、十四、十五、十七、十九、二十、二十一、二十二、二十五筆交易於給付遲延之情云云，其所據者，為兩造間之訂單上有約定"preferred date"，然：
      １、"preferred date"如係以直譯之文字字意，為雙方較可接受之時間或係建議期間，本無拘束之意。而本件之準據法係依我國法，而將具英美法觀念之"preferred date"，以我國民法解釋，與契約之「履行期限」並非可等同視之，而應屬相當期間之概念。是如原告所提出之工作成
      ２、本件兩造間之交易，其兩造間建議原告交付工作之日期，如附表一之建議日期欄所示，而被告抗辯原告遲延交付之日期、工作內容如下及原因如下：
        (１)第八筆交易期限為八十七年二月廿二日，被告遲至同年五月廿六日方收到合格證書，原告遲延三個半月。
        (２)第十一筆交易期限為八十七年一月十五日，被告遲至同年五月底方收到五月廿九日之合格證書，原告遲延四個月。原告乃辯稱遲延係因被告未能及時送交正確標籤云云。然而本件尚同時進行EMC測試，為何EMC測試原告能於約定時間完成，LVD卻無法進行，原告所辯實值存疑。
        (３)第十二筆交易期限為八十七年二月廿二日完成，被告遲至同年五月廿六日方收到合格證書，原告遲延三個半月。原告辯稱係廠商所送產品有瑕疵，原告並協助進行數次修改後完成測試，惟最後既能完成測試，足見係因原告修改之建議有問題致造成遲延。
        (４)第十三筆交易期限為八十七年四月廿一日完成，被告遲至同年六月底方收到合格證書，原告遲延二個月。
        (５)第十四筆交易期限為八十七年五月十五日完成，被告遲至同年六月底方收到合格證書，原告遲延一個月。
        (６)第十五筆交易期限為一九九八年四月七日完成，被告遲至同年六月底方收到合格證書，原告遲延二個半月。
        (７)第十七筆交易期限為八十七年四月十九日完成，被告遲至同年七月底方收到合格證書，原告遲延三個月。
        (８)第十九筆交易期限為八十七年四月廿一日完成，被告遲至同年六月間收到合格證書，原告遲延二個月。
        (９)第二十筆交易期限為八十七年四月七日完成，被告遲至同年六月底方收到合格證書，原告遲延二個半月。
        (１０)第二十一筆交易期限為八十七年四月十九日完成，被告遲至於同年七月間方收到合格證書，原告遲延三個月。
        (１１)第二十二筆交易期限為八十七年四月十九日完成，被告遲至同年七月間方收到合格證書，原告遲延三個月。
        (１２)第二十五筆交易期限為一九九八年六月廿八日完成，被告遲至同年八月間方收到合格證書，原告遲延二個月。
      ３、本院對於被告主張原告給付遲延是否成立則判斷如下：
        (１)第八筆與第十二筆交易，從發票中之「申請廠商」、「工作項目」、「申請日期」及「建議日期」、「測試樣品及其型號」記載，可知係針對個別工作項目分別開立發票，此有兩造均不爭執之原證一之八之一、一之八之二、一之十二之一、一之十二之二可證，自屬同一筆交易
        (２)第十一筆交易，原告主張被告一開始所提供之樣本並無標籤之情，經查，而被告於八十七年二月十二日傳真詢問原告是否可接受被告補送之標籤，原告於同日回覆，表明尚有缺漏，被告於八十七年二月十六日再次寄送，並於同年二月十七、二十二日傳真函詢原告可否接受，有
        (３)第十三、十九筆及第十四筆交易，其"preferred date"第十三、十九筆為八十七年四月二十一日、第十四筆為八十七年五月十五日，如前所述，"preferred date"並非履行期限，係建議日期，而原告均於八十七年六月底交付合格證書，為被告所不爭執，復有電磁相容性測試報
        (４)第十五、二十筆只是發票針對不同工作項目簽發，此從發票中之「申請廠商」、「工作項目」、「申請日期」及「建議日期」、「測試樣品及其型號」可知，復有兩造均不爭執之原證一之十五之一、一之十五之二、一之二十之一、一之二十之二可考，自屬同一筆交易。被告抗
        (５)第十七、二十一、二十二筆交易僅係兩造間針對個別工作項目分別開立發票中所列「申請廠商」、「工作項目」、「申請日期」及「建議日期」、「測試樣品及其型號」為區分可知，亦有原證一之十七之一、一之十七之二、一之二十一之一、一之二十一之二中、一之二十二之
        (６)第二十五筆交易，兩造所約定"preferred date"為八十七年六月二十八日，原告主張被告交付之文件所缺漏，被告則以Potting material（零件）之證明文件有缺漏，惟該文件並非必須云云，然原告曾於八十七年六月九日傳真被告謂「On the UL-Sheet you sent tous there
      ４、從而，被告抗辯原告遲延給付之情皆非有據，無可採信。
    (三)被告抗辯：原告未能依約完成工作，致國內委託廠商對於被告之信用產生懷疑，進而與被告終止合作關係，使被告蒙受鉅額之損失。於原告未完成指定之工作項目部分，若以被告該筆交易約定價金之百分之三十作為預期利潤之損失，加上被告之客戶因此終止合作關係所造成一年之
      １、被告主張原告未能依約完成工作部分係指第一、二、三、四、五、六、七、九、十、十六、二十六、二十七筆交易未能交付如附表三所示之報告或證書，既非兩造契約約定之工作範圍，原告自不負給付義務，是被告抗辯原告未為給付自無所據，況本件係委託被告從事樣品測試之
      ２、被告主張原告給付遲延之八、十一、十二、十三、十四、十五、十七、十九、二十、二十一、二十二、二十五筆交易如前所述，原告並未給付遲延，則被告抗辯如附表一所示之該些公司與被告終止合作關係，與兩造間之第八、十一、十二、十三、十四、十五、十七、十九、二十
      ３、從而，被告主張損失之金額共計為七萬四千二百二十元馬克，與本件二十七筆交易既屬無涉，主張抵銷自無理由。
    (四)被告主張原告在與被告雙方間合約爭議尚未釐清前，便回處向國內廠商發函表示「被告在原告完成全部工作後，仍拒不付款且已積欠十萬德國馬克」，故意破壞被告名譽，圖與國內廠商建立合作關係，排除被告，核其行為顯已造成「以背於善良風俗之之方法加損害於他人」，並造
  四、綜上所述，原告既已完成被告交付之承攬工作，其基於承攬契約請求如附表一所示費用之報酬自屬有據，是原告請求被告給付九萬五千九百零七元馬克為有理由。又因自九十一年一月一日開始，歐洲聯盟會員國將統一使用歐元作為流通貨幣，是原告「以清償日匯率計算之同等值歐元
  五、兩造陳明願供擔保，聲請宣告假執行或免為假執行，經核原告勝訴部分，合於法律規定，爰分別酌定相當之擔保金額宣告之；原告其餘假執行之聲請，因訴之駁回而失所依據，不予准許。又因本案事證已臻明確，兩造其餘主張陳述及所提之證據，均毋庸再予審酌，附此敘明。
丙、據上論結，原告之訴為一部有理由，一部無理由，依民事訴訟法第七十九條但書
   、第三百九十條第二項、第三百九十二條，判決如主文。
中　　　華　　　民　　　國　　九十一　　年　　　二　　　月　　二十七　　日
                                民事第四庭法　　　官  洪　于　智
右為正本係照原本作成
如對本判決上訴，須於判決送達後廿日內向本院提出上訴狀
中　　　華　　　民　　　國　　九十一　　年　　　二　　　月　　二十七　　日
　　　　　　　　　　　　　　　　　　　　　法院書記官　林　佳　蘋
